臺灣桃園地方法院民事判決　　　　　　 94年度簡上字第182號
上　訴　人
即被上訴人　丁○○
訴訟代理人　周承武律師
複代理人　　乙○○
上　訴　人
即被上訴人　甲○○
上列當事人間請求遷讓房屋等事件，兩造對於民國94年6 月21日
本院中壢簡易庭93年度壢簡字第1129號第一審判決各自提起上訴
，於民國95年12月28日辯論終結，本院判決如下：
    主  文
原判決關於駁回上訴人丁○○後開第二項之訴暨訴訟費用之裁判
均廢棄。
上訴人甲○○應再給付上訴人丁○○新臺幣參拾柒萬貳仟玖佰捌
拾陸元。
上訴人丁○○其餘上訴及上訴人甲○○之上訴均駁回。
第一、二審訴訟費用，由上訴人甲○○負擔十分之九，餘由上訴
人丁○○負擔。
    事  實
甲、上訴人即被上訴人丁○○方面：
壹、聲明：
一、上訴聲明：
（一）原判決不利丁○○部分廢棄。
（二）上開廢棄部分，甲○○應再給付丁○○新台幣（下同）53
      6,855元。
二、被上訴部分答辯聲明：駁回甲○○之上訴。
貳、陳述：除與原審判決書所載者相同茲予以引用外，補稱：
一、甲○○承租丁○○所有坐落桃園縣平鎮市○○路○ 段193 號
    房屋（下稱系爭房屋），惟自民國93年7 月間起即未繳納租
    金，丁○○已於同年9 月2 日函告甲○○終止租約，復於94
    年3 月17日以準備書狀(二)為催告甲○○繳納租金，如未給付
    即終止租約之意思表示。而甲○○繼續占用系爭房屋，其對
    丁○○所為終止租約之表示，應不生效力。
二、丁○○否認於93年5 月間曾進行系爭房屋2 樓部分施工，此
    由兩造於同年8 月間在系爭房屋內當面協調，及兩造往來之
    存證信函，甲○○均未曾提及上情，且給付丁○○系爭房屋
    同年5 月、6 月份之租金可證。縱認系爭房屋有漏水情形，
    應未達完全無法營業程度，且非每日均漏水，則自同年7 月
    1 日起至本院89年度執字第9957號強制執行事件（下稱系爭
    執行事件）拆除系爭房屋1 樓部分前即同年7 月18日止，甲○○仍應給付丁○○系爭房屋之租金52,258元（90,000×18
    /31 ＝52,258，元以下均4捨5入，下同）。
三、系爭執行事件，執行法院於93年7 月19日正式拆除系爭房屋
    1 樓部分，而丁○○於同年月22日將系爭房屋回復至可使用
    之狀態，丁○○不請求此4 日之租金。甲○○於前開強制執
    行期間，在系爭房屋張貼告示，載明將於同年月24日營業等
    語，而丁○○提早讓甲○○於同年月23日起即開始營業，則
    甲○○自應給付丁○○自同年月23日起至31日止之租金21,0
    97元（90,000×8/31＝21,097，註：此期間共有9 日，丁○○誤載為8日）。
四、依訴外人溫玉定於系爭執行事件提出93年10月4 日到院之聲
    請狀內容所載，其意係指其聲請強制執行之費用為若干，至
    具狀日止不再變動，並非指系爭房屋1 樓應拆除部分至93年
    9 月30日始拆除完畢。況前開應拆除部分面積僅約1 坪，不
    可能自同年7 月19日開始執行，歷經2 個月餘才拆完。而依
    證人丙○○證稱，其於同年月22日施工完畢後，系爭房屋即
    可繼續營業等語，及甲○○於原審自認其於93年7 月拆除過
    後，有繼續營業。則甲○○應給付丁○○自93年8 月1 日至
    同年9 月30日之租金163,500 元（81,750×2 ＝163,500）
    。
五、丁○○於原審自認甲○○於簽約時有交付30萬元之押租金得
    互為抵銷之真意，係指與甲○○自93年7 月1 日起應給付丁○○之3 個月租金互為抵銷，然原審判決既不准許丁○○前
    開3 個月租金之請求，丁○○所為之前揭自認，自與事實不
    符而顯有錯誤，為此丁○○依民事訴訟法第279 條第3 項規
    定，撤銷前揭自認。況甲○○仍占用系爭房屋迄今，則丁○○仍需支付強制執行費用及執行後回復系爭房屋原狀之費用
    ，惟上開費用之數額尚未確定，自無從為抵銷。又丁○○已
    支出執行費2,213 元，甲○○使用系爭房屋未繳電費25,718
    元、水費5,501 元，系爭房屋廢棄物拆除及清理費用為50,0
    00元、修復走廊地板、後牆砌磚粉光、鷹架為50,000元，縱
    認丁○○應返還甲○○押租金30萬元，亦應扣除上開費用合
    計133,495 元（2,213 ＋25,718＋5,501 ＋50,000＋50,000
    ＝133,495） ，則甲○○應僅得請求丁○○返還166,505 元
    。
參、證據：除援用第一審所提證據外，補提民事聲請狀、本院94
    年8 月11日94年度執菊字第19361 號執行命令、執行費收據
    、電費通知及收據、催繳通知書、陳報狀、繳費收據、戶籍
    謄本各1 件、照片10張、估價單2 件為證，並請求訊問證人
    丙○○，及向交通部中央氣象局查詢桃園縣平鎮市93年7 月
    份之每日雨量資料。
乙、上訴人即被上訴人甲○○方面：甲○○未於言詞辯論期日到
    庭，惟據其前提出之書狀則以：
壹、聲明：
一、廢棄原判決不利於甲○○部分。
二、上開廢棄部分，駁回丁○○在第一審之訴。
貳、陳述：未為陳述。
丙、本院依權調閱本院系爭強制執行事件卷宗。
    理  由
壹、程序部分：
    本件上訴人即被上訴人甲○○經合法通知，未於言詞辯論期
    日到場，核無民事訴訟法第386 條所列各款情形，爰依上訴
    人即被上訴人丁○○之聲請，由其一造辯論而為判決。
貳、實體部分：
一、上訴人即被上訴人丁○○起訴主張：兩造於90年10月29日，
    就系爭房屋訂立房屋租賃契約，約定租期自90年12月1 日起
    至96年11月30日止，每月租金為9 萬元（第3 年起調漲為9
    萬4 千元），每月1 日前繳納。詎甲○○自93年7 月起，即
    未再依約給付租金，伊依法催告、終止租約後，甲○○迄原
    審辯論終結前仍繼續占有使用，爰依租賃契約及不當得利之
    法律關係，求為判命甲○○應遷讓返還系爭房屋，並應給付
    自93 年7月起至94年4 月止積欠之租金共計92萬元，並賠償
    伊違約金8 萬元，及法定遲延利息，及自94年4 月19日起至
    遷讓返還系爭房屋之日止，按月給付相當於租金之不當得利
    9 萬4 千元（原審判命甲○○應遷讓返還系爭房屋，並應給
    付自93年10月起至94年4 月止積欠之租金共計276,644 元及
    法定遲延利息，及自94年4 月19日起至遷讓返還系爭房屋之
    日止，按月給付相當於租金之不當得利85,383元，並駁回丁○○其餘之請求。丁○○、甲○○分別就其敗訴部分聲明不
    服）。並上訴及答辯聲明：(一)原判決不利丁○○部分廢棄；
    (二)上開廢棄部分，甲○○應再給付丁○○536,855 元；(三)甲○○之上訴駁回。
二、上訴人甲○○於原審則以：系爭房屋因占用他人土地，丁○○於93年5 月間曾僱工拆除占用部分，導致房屋漏水，伊自
    93 年7月至9 月間均無法營業使用；於93年12月間，又因系
    爭房屋部分屬於違建遭拆除，導致伊於93年12月20日起至同
    年月24日止自行僱工拆除，伊才拒付租金，故兩造間租約並
    未終止；系爭房屋使用面積既因此減少，每月租金額應減少
    2 萬元；並以本件簽約時交付之押租金30萬元，及前揭未能
    營業期間所受損失共計225,000 元、自行僱工拆除違建之費
    用27,7 00 元等作為抵銷等語資為抗辯。並上訴聲明：(一)廢
    棄原判決不利於甲○○部分，上開廢棄部分，駁回丁○○在
    第一審之訴。另對於丁○○上訴部分則未提出答辯聲明。
三、兩造不爭執之事實：
    兩造就系爭房屋訂立房屋租賃契約，約定租期自90年12月1
    日起至96年11月30日止，每月租金為9 萬元（第3 年起調漲
    為9 萬4 千元），每月1 日前繳納，甲○○自93年7 月起即
    未再給付租金，且迄原審辯論終結時仍占有使用中等事實，
    為兩造於原審中所不爭，並有該房屋租賃契約書附卷可稽，
    自堪信為真實。
四、丁○○以甲○○未依約給付租金為由，本於租賃契約及不當
    得利之法律關係有所主張，此為甲○○所否認並以前詞置辯
    。惟下列事實經原審認定後，兩造雖分別提起上訴，然對於
    此部分事實並未爭執：(一)兩造租約已於94年4 月19日終止，
    甲○○應遷讓返還系爭房屋；(二)系爭房屋於93年7 月19日起
    至同年月22日止，共4 日，因進行拆除工程，以致甲○○無
    法營業，丁○○就此4 日不得請求租金；(三)自93年7 月23日
    起，因拆除工程造成租賃物即系爭房屋一部滅失，租金應按
    比例減少，亦即原每月租金9 萬元，應減為81,750元，原93
    年11月起每月租金調漲為9 萬4 千元，應減為85,383元；(四)
    依此計算，丁○○得請求93年10月起至94年4 月19日止（但
    扣除93年12月間施工不能營業之5 日）之租金；(五)本件並非
    甲○○於承租期限內中途解約，丁○○不得請求違約金8萬
    元；(六)甲○○應自94年4 月19日起至遷讓返還系爭房屋之日
    止，按月給付相當於租金之不當得利85,383元。是上揭事實
    ，亦足認定。
五、本件丁○○提起上訴，並以：否認93年5 月間有進行拆除工
    程，且因此造成餐廳於93年7 月至9 月間因漏水而完全不能
    營業，又縱認有漏水，亦應按比例計算不能營業之日數、程
    度；並主張伊於原審中就押租金之自認，係以原審採認93年
    7 月至9 月間之租金請求為前提，惟原審竟否准該部分租金
    請求，而主張撤銷該自認；又縱認本件押租金得抵銷，亦應
    扣除其支出之執行費2,213 元、代甲○○繳納之電費25,781
    元、水費5,501 元、廢棄物清除處理費50,000元、修復費50
    ,000元，共計133,495元等語。本院茲分敘如次：
  (一)系爭房屋於93年4、5月間確有拆除工程進行：
    1.系爭房屋確有部分占用他人所有土地，雖丁○○在系爭房
      屋出租前，已自行拆除，然仍有部分未拆除完畢，經執行
      債權人聲請後，丁○○才自行僱工於93年5 月間拆除2 樓
      部分，1 樓部分則因承租之甲○○不願配合拆除，嗣經本
      院民事執行處於同年7 月15日拆除部分，剩餘部分兩造協
      調於同年月24日拆除等情，業據本院依職權調閱本院89年
      度執字第9957號執行案卷核閱無訛。
    2.證人即拆除工人丙○○於本院94年11月21日準備程序中明
      確證稱：丁○○曾委託我去執行拆除工作，4 月份先拆2
      樓，7 月19日是拆樓下等語（見本院卷第68頁）。
    3.丁○○於本院94年10月3 日準備程序中亦曾自認此部分事
      實（見本院卷第51頁）。據此已足認定系爭房屋於93年4
      、5 月間確有拆除工程進行。
  (二)因前揭拆除工程，是否因此造成餐廳於93年7 月至9 月間因
    漏水而完全不能營業之判斷：
    1.系爭房屋於93年7 月19日至22日（共4 日），確因施工緣
      故，造成餐廳無法營業之事實，業據丁○○自認屬實，復
      據證人丙○○於本院準備程序中證述明確（見本院卷第68
      頁）。就此4 日確有不能營業之事實，應堪認定。
    2.甲○○雖舉出照片數張，欲憑以證明自93年7 月至9 月間
      有漏水之情，然依據該等照片所示並無法明確查知該餐廳
      內確有漏水之情（見原審卷第70至72頁），復稽之渠提出
      照片並無拍攝日期，亦難據以證明前揭期間確有漏水之事
      實。況且，證人丙○○更於本院準備程序中明確證稱：系
      爭房屋於93年4 、5 月間拆除時並無漏水，也不會造成1
      樓有洞的情形，我當時還在餐廳內用餐；7 月22日裝潢前
      也沒有發現漏水，而且兩造都沒有告訴我有漏水之情，所
      以應該是沒有漏水，22日施工完畢後，系爭房屋之情況就
      可以繼續營業等語（見本院卷第69、70頁）。再佐以93年
      7 月1 日至18日間，中壢地區下大雨（每日累積雨量超過
      50公釐）之日數僅有3 日，此有交通部中央氣象局94年10
      月14日中象參字第0940005876號函所附中壢站逐日逐時氣
      象資料在卷可稽（見本院卷第60頁），則系爭房屋自無每
      日均漏水之可能。是甲○○抗辯於93年7 至9 月間均因漏
      水不能營業云云，既未舉證以實其說，自難憑採。
    3.縱上，丁○○上訴主張甲○○應再給付(甲)93年7 月1 日至
      18日，共18日之租金52,258元（計算式：90,000元×18日
      ÷31日＝52,258元），及(乙)93年7 月23日起至93年9 月30
      日止之租金187,233 元【計算式：（81,750元×9 日÷31
      日＝23,733元）＋（81,750元×2 月＝163,500 元）＝
      187,233 元】，共計239,491 元，為有理由。
  (三)有關丁○○主張撤銷原審中就押租金之自認部分：
    1.按當事人主張之事實，經他造於準備書狀內或言詞辯論時
      或在受命法官、受託法官前自認者，無庸舉證。自認之撤
      銷，除別有規定外，以自認人能證明與事實不符或經他造
      同意者，始得為之。民事訴訟法第279 條第1 項、第3 項
      定有明文。依據原審判決第7 頁第(四)1.點之記載，原審所
      認定丁○○之自認內容，應係指甲○○於簽約時確有交付
      押租金30萬元予丁○○之內容，而該內容並無與事實不符
      之情，該自認更未經他造同意撤銷，是丁○○主張撤銷該
      自認云云，應有誤會。況且，租賃關係終了、承租人返還
      租賃物、且有欠租或負有其他損害賠償債務時，押租金即
      發生當然抵充之效果，出租人並無決定是否以押租金抵充
      之自由（見丁○○所提出之學說意見，本院卷第97頁，上
      證3） ，是丁○○主張其抵銷之真意限於原審准許93 年7
      月至9 月間租金請求為前提一節，亦嫌無據。
    2.次按二人互負債務，而其給付種類相同，並均屆清償期者
      ，各得以其債務，與他方之債務，互為抵銷。民法第334
      第1 項前段定有明文。又押租金係為擔保承租人租賃債務
      之履行，於租賃關係終了，租賃物已返還，承租人無債務
      不履行情事，始得請求返還。最高法院81年度台上字第19
      07號判決意旨可資參照。本件系爭房屋業於94年11月7 日
      返還丁○○乙情，為其所自認，是押租金返還之停止條件
      已成就，是甲○○主張就押租金30萬元主張抵銷一節，揆
      諸前揭說明，應有理由。
  (四)按押租金所擔保之債權，原則上以因租賃關係所生之債權為
    範圍，主要包括租金、租金之遲延利息，以及承租人因違反
    契約上之其他義務所生之損害賠償。而依據前揭最高法院81
    年度台上字第1907號判決意旨，押租金所擔保之債權亦應包
    括於租賃關係終了後，租賃物返還前，因承租人繼續占有租
    賃物而生相當於租金之損害賠償請求權或不當得利返還請求
    權，以及此一時期內因損害、滅失租賃物所生之損害賠償請
    求權。準此以解，丁○○主張前揭押租金之抵銷，應扣除其
    支出之執行費2,213 元、代甲○○繳納之電費25,781元、水
    費5,501 元、廢棄物清除處理費50,000元、修復費50,000元
    ，共計133,495 元乙情，並提出現場照片10張、本院民事執
    行處規費影本1 件、水電費收據正本各1 件、估價單正本2
    件為據，應屬可採。綜上，甲○○得主張抵銷之押租金30萬
    元，應扣除前開金額共133,495 元，亦即本件得抵銷之金額
    確定為166,505 元。至於丁○○上訴請求甲○○應再給付30
    萬元押租金，就133,495 元部分，為有理由，逾此部分，即
    屬無據。
六、綜上所述，上訴人丁○○依據租賃之法律關係請求被上訴人
    甲○○應再給付93年7 月1 日至18日及93年7 月23日起至93
    年9 月30日止之租金，共計239,491 元，以及就抵銷之押租
    金應扣除133,495 元，合計共372,986 元，為有理由，應予
    准許，逾此部分之請求，尚嫌無據，應予駁回。關於原審判
    命甲○○給付部分，及該部分假執行之宣告，原審判決理由
    並無不合，應予以維持。上訴人甲○○未具理由而僅以上訴
    聲明指摘原判決此部分不當，求予廢棄改判，為無理由，應
    駁回其上訴。又上訴人丁○○請求被上訴人甲○○應再給付
    372,986 元部分，為有理由，應予准許，已如上述，乃原判
    決否准而駁回此部分，自有未洽。上訴人丁○○就此部分指
    摘原判決不當，求予廢棄改判，為有理由，爰由本院將原判
    決此部分予以廢棄改判如主文第二項所示。至於逾上開應准
    許部分，上訴人丁○○之請求為無理由，原審為其敗訴之判
    決，於法並無違誤，上訴人丁○○就此部分所為之上訴，為
    無理由，應予駁回。
七、本件事證已臻明確，兩造其餘主張陳述及所提之證據，於判
    決結果無影響，毋庸一一審酌，附此敘明。
八、訴訟費用負擔之依據：民事訴訟法第79條。
中　　華　　民　　國　　96　　年　　1 　　月　　11　　日
                  民事第三庭  審判長法　官　潘進柳
                                    法　官　林望民
                                    法　官　陳永來
上列正本證明與原本無異。
不得上訴。
中　　華　　民　　國　　96　　年　　1 　　月　　11　　日
                                    書記官　劉彩華
